【裁判字號】    98,交上易,655
【裁判日期】    980421
【裁判案由】    公共危險
【裁判全文】
臺灣高等法院臺中分院刑事判決       98年度交上易字第655號
上  訴  人  臺灣臺中地方法院檢察署檢察官
被      告  甲○○（原名張正雍）
上列上訴人因被告公共危險案件，不服臺灣臺中地方法院98年度
交易字第45號中華民國98年3月4日第一審判決（起訴案號：臺灣
臺中地方法院檢察署97年度速偵字第4128號），提起上訴，本院
判決如下：
    主  文
上訴駁回。
    理  由
一、依刑事訴訟法第350條、第361條、第362條、第367條規定，
    不服地方法院之第一審判決而上訴者，須提出上訴書狀，並
    應敘述具體理由，為上訴必備之程式；其所提出之書狀未敘
    述上訴理由，或僅曾以言詞陳述上訴理由者，均應於上訴期
    間屆滿後二十日內補提理由書於第一審法院。第一審法院經
    形式審查，認逾期未補提上訴理由者，應定期間先命補正；
    逾期未補正者，為上訴不合法律上之程式，應以裁定駁回。
    倘已提出上訴理由，但所提非屬具體理由者，則由第二審法
    院以上訴不合法律上之程式，判決駁回。而所謂具體理由，
    必係依據卷內既有訴訟資料或提出新事證，指摘或表明第一
    審判決有何採證認事、用法或量刑等足以影響判決本旨之不
    當或違法，而構成應予撤銷之具體事由，始克當之（例如：
    依憑證據法則具體指出所採證據何以不具證據能力，或依憑
    卷證資料，明確指出所為證據證明力之判斷如何違背經驗、
    論理法則）；倘僅泛言原判決認定事實錯誤、違背法令、量
    刑失之過重或輕縱，而未依上揭意旨指出具體事由，或形式
    上雖已指出具體事由，然該事由縱使屬實，亦不足以認為原
    判決有何不當或違法者（例如：對不具有調查必要性之證據
    ，法院未依聲請調查亦未說明理由，或援用證據不當，但除
    去該證據仍應為同一事實之認定），皆難謂係具體理由，俾
    與第二審上訴制度旨在請求第二審法院撤銷、變更第一審不
    當或違法之判決，以實現個案救濟之立法目的相契合，並節
    制濫行上訴（最高法院97年度臺上字第892號判決意旨可資
    參照）。又理由是否具體，則屬第二審法院審查之範圍，不
    在命補正之列，亦即上訴書狀已記載理由，並有具體之敘述
    時，其上訴既屬合法，第二審法院固應就其理由之是否可取
    ，為實體之審理及判斷；如認其上訴書狀雖記載理由，但並
    未具體敘述時，則無須再命補正，可逕認其上訴不合法，以
    判決駁回之（此有最高法院97年度臺上字第1281號判決意旨
    可參）。
二、本案檢察官不服原審判決提起上訴，其上訴狀所載理由，係
    以：本件案發當時之肇事經過，除被告甲○○之供述外，尚
    應參酌被害人乙○○之證述，惟原審並未傳喚證人乙○○，
    以釐清車禍肇事原因，卻僅以卷附事故現場圖及照片認定，
    有應調查之證據未予調查而判決違背法令之處，再者，被告
    於偵查中已自承當天喝酒導致注意力下降而肇事，足見喝酒
    確已降低被告之注意能力及反應能力，被告於斯時已乏安全
    駕駛之能力甚明。綜上所述，原判決認事用法尚嫌未洽云云
    。
三、經查：
（一）證人乙○○於97年10月5日警詢時陳稱：其當時在往漢口
      路方向之西屯路快車道上遭甲○○所騎乘車牌號碼ＮＶＹ
      ─８１６號重型機車撞倒，甲○○之機車則是從太原路與
      西屯路口往漢口路方向，以很快的車速前進，至於他的車
      輛損壞情形，因當時其已昏迷，所以其不曉得，其之傷勢
      經中國醫藥學院診斷為顱骨骨折、顱內蜘蛛網膜下出血等
      語（見原審97年度中交簡字第2225號卷第13頁），足見被
      害人乙○○於本案事發時，經被告騎車撞擊而昏倒，是其
      對於被告肇事後之精神狀態，是否有注意力無法集中、眼
      神呆滯、答非所問、步履蹣跚、多話、走路東倒西歪、露
      出疲態、意識不清或滿身酒味等情，均已無法觀察，且檢
      察官於原審審理時，亦無請求傳喚證人乙○○，是以上開
      證人並無調查之必要。
（二）被告雖於97年9月13日偵查時供稱：「（本件肇事是否是
      因為你飲酒後導致注意力下降而肇事？）應該有一些。」
      等語（見偵查卷第6頁），觀之內容，此應是被告基於肇
      事結果所為之自行判斷意見，惟仍須與客觀事實相符，非
      僅可以其之上開供述，即可認定有已達不能安全駕駛之程
      度，況且依刑事訴訟法第156條第2項之規定，被告之自白
      不得作為有罪判決之唯一證據，仍須有補強證據存在。原
      審已於判決書中敘明其調查、取捨證據之結果及憑以認定
      被告無罪之心證理由，認定本案並無積極證據可資證明被
      告有飲用酒類後已達不能駕駛動力交通工具之程度，本案
      並無其他補強證據可資證明被告之上開供述與事實相符，
      故從形式上觀察，原審判決尚無不當或違法之情形存在。
四、綜上所述，本院依形式上觀察認原審判決認事用法並無違法
    或不當之處，檢察官上訴理由並未依據卷內既有訴訟資料或
    提出新事證，指摘或表明第一審判決有何採證認事、用法等
    足以影響判決本旨之不當或違法，而構成應予撤銷之具體事
    由，自非屬得上訴第二審之具體理由。依上揭法律規定及判
    決意旨，檢察官提起之第二審上訴不合法律上程式，爰不經
    言詞辯論，判決駁回上訴。
據上論斷，應依刑事訴訟法第367條前段、第372條，判決如主文
。
中    華    民    國    98    年    4     月    21    日
            刑事第五庭  審判長法  官  趙  春  碧
                              法  官  何  秀  燕
                              法  官  楊  真  明
以上正本證明與原本無異。
不得上訴。
                              書記官  李  淑  芬
中    華    民    國    98    年    4     月    21    日


司法院資訊處製作；財團法人民間司法改革基金會備份。
